【裁判字號】    97,消債抗,46
【裁判日期】    970805
【裁判案由】    更生事件
【裁判全文】
臺灣板橋地方法院民事裁定            97年度消債抗字第46號
抗  告  人  甲○○
                      號
訴訟代理人  徐豐益律師
上列抗告人因消費者債務清理事件，聲請更生，對於中華民國97
年6 月24日本院97年度消債更字第248 號裁定提起抗告，本院裁
定如下：
    主  文
抗告駁回。
抗告程序費用新臺幣壹仟元由抗告人負擔。
    理  由
一、本件抗告人於原審聲請及抗告意旨略以：抗告人積欠無擔保
    債權銀行新臺幣（下同）1,717,299 元，抗告人每月工作所
    得僅36 ,000 元左右，被強制扣薪7 千元，公司扣轉帳費5
    百元，每月固定給付母親生活費1 萬元，剩餘18,500元，供
    自己生活開銷支出，無法清償予債權人，又抗告人之債權人
    以臺灣士林地方法院96年度執實字第34917 號強制執行事件
    強制執行抗告人之薪資，經抗告人於民國97年5 月5 日依消
    費者債務清理條例施行細則第44條規定，發函要求債權人華
    南商業銀行（下稱華南銀行）於文到7 日內表明是否同意延
    緩執行，經華南銀行於97年5 月6 日收受，迄今未答覆同意
    延緩執行，依該條例施行細則第44條規定，已視為協商不成
    立，抗告人自得聲請更生等語。乃原法院不察，竟以抗告人
    未依債務清理條例第151 條規定，向最大債權金融機構請求
    協商為由，駁回抗告人之聲請。若謂債權金融機構於債務人
    請求協商前，已聲請法院開始強制執行程序者，債務人仍應
    依本條例第151 條第1 項請求協商，始得聲請更生，除有違
    消費者債務清理條例施行細則第44條後段法條文字外，在最
    大債權金融機構與聲請強制執行債權機構，常屬不同債權主
    體情形下，強制執行程序不停止，對債務人之財產現況將有
    所影響，有違本條例使所有債權人公平受償之立法意旨等語
    。併為聲明(一)原裁定廢棄。(二)前開廢棄部分，抗告人原更生
    聲請應予准許。(三)前開廢棄部分就華南銀行、臺北富邦商業
    銀行（下稱富邦銀行）、萬榮行銷顧問股份有限公司（下稱
    萬榮行銷顧問公司）、匯誠第一資產管理股份有限公司（下
    稱匯誠資產管理公司），依臺灣士林地方法院96年度執實字
    第34917 號執行命令，禁止抗告人收取對誼光保全股份有限
    公司（下稱誼光保全公司）之薪資債權部分，應予以限制。
二、按債務人對於金融機構因消費借貸、自用住宅借款、信用卡
    或現金卡契約而負債務，在聲請更生或清算前，應提出債權
    人清冊，以書面向最大債權金融機構請求協商債務清償方案
    並表明共同協商之意旨，消費者債務清理條例第151 條第1
    項定有明文。次按債務人與金融機構協商成立者，不得聲請
    更生或清算，同條第5 項亦有明文。又按債務人依本條例第
    151 條第1 項規定請求協商債務清償方案後，任一債權金融
    機構於協商期間內對其財產聲請強制執行者，視為協商不成
    立。債權金融機構對於債務人請求協商前已聲請法院開始強
    制執行程序，而不同意延緩執行者，亦同，消費者債務清理
    條例施行細則第44條亦有明文，該條規定係為避免債務人向
    最大債權金融機構申請協商後，因部分債權金融機構聲請或
    繼續強制執行程序而落空，乃訂定視為協商不成立之事由，
    以免協商程序之浪費。而所謂視為協商不成立，係指債務人
    提出協商之請求後，若債權金融機構於協商期間內對其財產
    聲請強制執行，顯見已無協商之意願，即視為協商不成立；
    或債務人提出協商請求前，債權金融機構已先聲請強制執行
    其財產，經債務人通知已提出協商請求之意旨而債權金融機
    構成不同意延緩執行時，亦可視為協商不成立。倘債務人尚
    未向最大債權金融機構請求協商，已聲請強制執行之債權金
    融機構對於債務人是否請求協商或是否有協商誠意，均屬無
    從知悉，自不得強令已聲請強制執行之債權金融機構須同意
    債務人延緩強制執行之聲請，否則將致債務人得以請求延緩
    強制執行作為代替或規避法條例第151 條第1 項所定協商程
    序，顯非立法之本旨。況債務人既未提出協商之請求，亦不
    生所謂「視為」協商不成立之問題。
三、經查：抗告人確有對於金融機構因消費借貸、自用住宅借款
    、信用卡或現金卡契約而負有債務，並自認其未曾依消費者
    債務清理條例第151 條規定，以書面向最大債權銀行國泰世
    華商業銀行（下稱國泰世華銀行）請求共同協商，僅於97年
    5 月5 日發函請求華南銀行同意延緩臺灣士林地方法院97年
    度執實字第34917 號強制執行事件之執行程序，經華南銀行
    於同日收受，而迄未得華南銀行之同意延緩強制執行程序，
    業據抗告人提出執行命令影本1 件、大福德國際法律事務所
    函暨回執影本各1 件（見原審卷第9 至13頁）為證。是抗告
    人既從未依消費者債務清理條例第151 條第1 項之規定，以
    書面向最大債權金融機構請求協商債務清償方案，並表明共
    同協商之意旨，即逕發函請華南銀行表明是否同意延緩強制
    執行程序，顯與消費者債務清理條例施行細則第44條之規定
    不符。故本件抗告人聲請更生，即屬不合程式或不備其他要
    件，且其欠缺係屬無從補正，至為明確。
四、綜上，抗告人之抗告理由，均非可採。原審法院以抗告人未
    依消費者債務清理條例第151 條第1 項規定，向最大債權金
    融機構請求協商，即逕聲請更生，不能准許，而駁回抗告人
    更生之聲請，併駁回抗告人保全處分之聲請，於法洵無違誤
    。抗告意旨指摘原裁定不當，求予廢棄另為裁定，為無理由
    ，應予駁回。
五、據上論結，本件抗告為無理由，依消費者債務清理條例第15
    條，民事訴訟法第495 條之1 第1 項、第449 條第1 項、第
    95條、第78條，裁定如主文。
中    華    民    國    97    年    8     月    5     日
                  民事第一庭    審判長法  官  李世貴
                                      法  官  陳翠琪
                                      法  官  周舒雁
以上正本係照原本作成
中    華    民    國    97    年    8     月    5     日
                                  書記官  許慧貞


司法院資訊處製作；財團法人民間司法改革基金會備份。
